臺灣屏東地方法院刑事判決　　　　　　　110年度訴字第116號
公　訴　人　臺灣屏東地方檢察署檢察官
被　　　告　林子翔



上列被告因違反廢棄物清理法案件，經檢察官提起公訴（110 年
度偵續字第12號），因被告於準備程序中就被訴犯罪事實為有罪
之陳述，經告知簡式審判程序之旨，並聽取當事人之意見後，經
本院合議庭裁定由受命法官獨任進行簡式審判程序，茲判決如下
：
    主  文
林子翔共同犯廢棄物清理法第四十六條第四款之非法清理廢棄物
罪，處有期徒刑壹年貳月。緩刑參年，並應向檢察官指定之政府
機關、政府機構、行政法人、社區或其他符合公益目的之機構或
團體，提供捌拾小時之義務勞務。緩刑期間付保護管束。
    事  實
一、林子翔係址設屏東縣○○鄉○○路000 號1 樓之冠立工程有
    限公司（下稱冠立公司）之實際負責人；陳錫正（業經臺灣
    屏東地方檢察署檢察官為緩起訴處分確定）則係冠立公司之
    員工。林子翔、陳錫正均知悉從事廢棄物清除業務，應向直
    轄市、縣（市）主管機關或中央主管機關委託之機關，申請
    核發公民營廢棄物清除處理機構許可文件後，始得從事廢棄
    物之清除業務，竟共同基於非法清理廢棄物之犯意聯絡，未
    依廢棄物清理法規定領有廢棄物清除許可文件，而於不詳時
    間，以不詳方式取得屬於一般事業廢棄物之樹枝、塑膠混合
    物、漁網、泡棉、木頭、玻璃纖維後，於民國109 年11月26
    日16時許，由林子翔指示陳錫正駕駛車牌號碼000-0000號自
    用小貨車，自址設屏東縣○○鎮○○路00○0 號之工廠（下
    稱前揭工廠），將廢棄樹枝、塑膠混合物載運至屏東縣○○
    鄉○○段000 地號、屏東縣○○鄉○○路000 號旁空地（下
    稱前揭空地）傾倒，再於109 年11月27日10時許，駕駛前揭
    車輛，自前揭工廠將廢棄漁網、泡棉、木頭、玻璃纖維載運
    至前揭空地傾倒，以此方式從事廢棄物之清除業務。嗣經警
    方於109 年11月27日上午某時接獲通報，會同屏東縣政府環
    境保護局及行政院環境保護署環境督察總隊南區環境督察大
    隊人員前往前揭空地稽查而當場查獲。
二、案經內政部警政署保安警察第七總隊第三大隊報告臺灣屏東
    地方檢察署檢察官偵查起訴。
    理  由
一、被告林子翔所犯為死刑、無期徒刑、最輕本刑3 年以上有期
    徒刑以外之罪，亦非屬高等法院管轄第一審之案件，其於本
    院準備程序進行中，就被訴事實為有罪之陳述，經告知簡式
    審判程序之旨，並聽取檢察官、被告之意見後，本院合議庭
    依刑事訴訟法第273 條之1 第1 項裁定由受命法官獨任進行
    簡式審判程序，是以，依刑事訴訟法第273 條之2 規定，本
    案證據調查不受同法第159 條第1 項、第161 條之2 、第16
    1 條之3 、第163 條之1 及第164 條至第170 條規定之限制
    ，合先敘明。
二、上揭事實，業據被告於警詢、偵查、本院準備程序及審理時
    均坦承不諱（見偵卷第4 至7 、79至81、112 至115 頁，偵
    續字第43至45頁，院卷第342 、348 、357 頁），核與證人
    陳錫正於警詢、偵查中、證人即冠立公司負責人羅文鴻於偵
    查中證述之情節大致相符（見偵卷第34至38、82至84、112
    至115 頁，偵續字第51至53頁），並有租賃契約、經濟部商
    業司商工登記公示資料查詢結果、內政部警政署保安警察第
    七總隊扣押筆錄、扣押物品目錄表、責付保管條、扣押物品
    收據、車輛詳細資料報表、屏東縣政府環境保護局110 年5
    月19日屏環廢字第11019484000 號函各1 份、屏東縣政府環
    境保護局廢棄物稽查紀錄2 份、屏東縣南州鄉公所110 年4
    月26日屏南鄉清字第11030356300 號函暨前揭空地照片3 張
    、內政部警政署保安警察第七總隊第三大隊110 年5 月6 日
    保七三大三中刑字第1100002892號函暨Google Map衛星圖、
    Google Map航照圖、現場照片34張、工廠照片4 張、109 年
    11月26日查獲照片4 張、109 年11月27日查獲照片8 張附卷
    可證（見偵卷第28至33、39至45、49至51、58至65頁，院卷
    第61至92、121 、197 至199 、205 至209 頁），足認被告
    前揭任意性自白與事實相符，堪信為真實。從而，本案事證
    明確，被告前揭犯行，洵可認定，應依法論科。
三、論罪科刑
  ㈠廢棄物，分下列二種：一、一般廢棄物：指事業廢棄物以外
    之廢棄物。二、事業廢棄物：指事業活動產生非屬其員工生
    活產生之廢棄物，包括有害事業廢棄物及一般事業廢棄物。
    （一）有害事業廢棄物：由事業所產生具有毒性、危險性，
    其濃度或數量足以影響人體健康或污染環境之廢棄物。（二
    ）一般事業廢棄物：由事業所產生有害事業廢棄物以外之廢
    棄物，廢棄物清理法第2 條第2 項已有明文。經查，本案查
    獲之廢棄樹枝、塑膠混合物、漁網、泡棉、木頭、玻璃纖維
    ，均為被告以不詳方式取得之一般事業廢棄物等情，業據被
    告於警詢及偵查中供承不諱（見偵卷第4 至7 、49至51、79
    至81、112 至115 頁），且卷內尚無積極證據可證該等廢棄
    物為具有毒性、危險性，其濃度或數量足以影響人體健康或
    污染環境之廢棄物，是該等廢棄物均為一般事業廢棄物，堪
    以認定。至公訴意旨認廢棄樹枝、漁網、泡棉、木頭、玻璃
    纖維均屬一般廢棄物等語，尚有未洽，附此敘明。
  ㈡按廢棄物清理法第36條第2 項所授權訂定之事業廢棄物貯存
    清除處理方法及設施標準第2 條第1 款至第4 款規定，所謂
    「貯存」：指事業廢棄物於清除、處理前，放置於特定地點
    或貯存容器、設施內之行為；所謂「清除」：指事業廢棄物
    之收集、運輸行為；所謂「處理」，則指下列行為：（一）
    中間處理：指事業廢棄物在最終處置或再利用前，以物理、
    化學、生物、熱處理或其他處理方法，改變其物理、化學、
    生物特性或成分，達成分離、減積、去毒、固化或穩定之行
    為。（二）最終處置：指衛生掩埋、封閉掩埋、安定掩埋或
    海洋棄置事業廢棄物之行為。（三）再利用：指事業產生之
    事業廢棄物自行、販賣、轉讓或委託做為原料、材料、燃料
    、填土或其他經中央目的事業主管機關認定之用途行為，並
    應符合其規定者；「清理」，指貯存、清除或處理事業廢棄
    物之行為。次按廢棄物清理法第46條第3 款，係規定未經主
    管機關許可，提供土地回填、堆置廢棄物；其第4 款所謂之
    「清除」指事業廢棄物之收集、運輸行為；至於「處理」則
    包含最終處置，即指衛生掩埋、封閉掩埋、安定掩埋或海洋
    棄置事業廢棄物之行為（最高法院99年度台上字第4374號刑
    事判決意旨參照）。本件被告未取得廢棄物清除許可文件，
    從事前揭一般事業廢棄物之收集、運輸行為，是核被告所為
    ，係犯廢棄物清理法第46條第4 款之非法清理廢棄物罪。
  ㈢刑事法若干犯罪行為態樣，本質上；原具有反覆、延續實行
    之特徵，立法時既予特別歸類，定為犯罪構成要件之行為要
    素，則行為人基於概括之犯意，在密切接近之一定時、地持
    續實行之複次行為，倘依社會通念，於客觀上認為符合一個
    反覆、延續性之行為觀念者，於刑法評價上，即應僅成立一
    罪。學理上所稱「集合犯」之職業性、營業性或收集性等具
    有重複特質之犯罪均屬之，例如經營、從事業務、收集、販
    賣、製造、散布等行為概念者是。而廢棄物清理法第46條第
    1 項第4 款之犯罪，係以未依同法第41條第1 項規定領得廢
    棄物清除、處理許可文件之人，作為犯罪主體，再依該第41
    條第1 項前段以觀，乃謂從事廢棄物清除、處理業務者，應
    申請核發許可文件。是本罪之成立，本質上即具有反覆性，
    倘行為人基於概括之犯意，在密切接近之一定時間及空間內
    反覆從事廢棄物之清除、處理，無非執行業務所當然，於行
    為概念上，應認為包括的一罪（最高法院95年度台上字第10
    79號、98年度台上字第73號刑事判決參照）。被告所犯非法
    清理廢棄物罪，其罪質本即具反覆實施同一行為之特性，是
    其乃係基於單一違反廢棄物清理法犯意，於密接時間內，在
    同一地點反覆清除一般事業廢棄物之行為，侵害同一環境保
    護之社會法益，屬集合犯之概念，應僅成立一罪。
  ㈣被告與陳錫正就上開非法清理廢棄物犯行間，具有犯意聯絡
    及行為分擔，應論以共同正犯。
  ㈤爰審酌被告明知其未向主管機關申請核發廢棄物清除許可文
    件，仍執意清除前揭廢棄物，足證其無視環境衛生、危害環
    境永續發展、忽視國民健康，所為實有不該；惟念及被告坦
    承犯行，且經查獲後已將前揭廢棄物清除完畢而恢復原狀乙
    情，有臺灣屏東地方檢察署辦案公務電話紀錄表、屏東縣政
    府環境保護局廢棄物稽查紀錄、高雄市政府環境保護局南區
    資源回收廠過磅單各1 份、照片8 張附卷可佐（見偵卷第10
    7 、116 至119 頁，院卷第197 、361 頁），犯後態度尚可
    ；再考量被告違法清除前揭廢棄物種類、數量、次數、犯罪
    情節、動機、手段；兼衡其自述之智識程度、經濟狀況、家
    庭生活狀況（見院卷第357 頁）等一切情狀，量處如主文所
    示之刑。
  ㈥被告5 年內未曾因故意犯罪受有期徒刑以上刑之宣告乙節，
    有臺灣高等法院被告前案紀錄表在卷可查，考量被告因一時
    失慮而觸犯刑章，於犯後終能坦承犯行，並將前揭廢棄物清
    除完畢而恢復原狀，堪信被告已知悔悟，信其經此偵、審及
    刑之宣告後，當知警惕而無再犯之虞，本院認以暫不執行其
    刑為適當，爰依刑法第74條第1 項第2 款之規定予以宣告緩
    刑3 年，以啟自新。惟本院斟酌被告本案所犯確實對環境造
    成一定程度之危害，為警惕其日後應審慎行事，避免再犯，
    爰依刑法第74條第2 項第5 款規定，命被告應向檢察官指定
    之政府機關、政府機構、行政法人、社區或其他符合公益目
    的之機構或團體，提供80小時之義務勞務，並依刑法第93條
    第1 項第2 款規定，為緩刑期間付保護管束之諭知，俾由執
    行機關予以適當督促，以觀後效。另依刑法第75條之1 第1
    項第4 款規定，違反上開各項緩刑負擔情節重大，足認原宣
    告之緩刑難收其預期效果，而有執行刑罰之必要者，得撤銷
    緩刑之宣告，附此敘明。
四、不予宣告沒收
  ㈠供犯罪所用之物，屬於犯罪行為人者，得沒收之，刑法第38
    條第2 項前段定有明文。車牌號碼000-0000號自用小貨車雖
    供被告本案犯罪所用之物，然該車既非被告所有乙事，有前
    揭車輛詳細資料表1 份可考（見偵卷第65頁），爰不予宣告
    沒收。
  ㈡犯罪所得，屬於犯罪行為人者，沒收之；犯罪行為人以外之
    自然人、法人或非法人團體，因犯罪行為人為他人實行違法
    行為，他人因而取得犯罪所得，亦同；有過苛之虞、欠缺刑
    法上之重要性、犯罪所得價值低微，或為維持受宣告人生活
    條件之必要者，得不宣告或酌減之，刑法第38條之1 第1 項
    前段、第2 項第3 款、第38條之2 第2 項分別明定。被告清
    除在前揭空地之前揭廢棄物，因而節省委由具有許可執照得
    以清除前揭廢棄物之人之處理費用，其處理費用即屬冠立公
    司之犯罪所得。然審酌被告已將前揭廢棄物清除完畢而恢復
    原狀乙情，有前揭有臺灣屏東地方檢察署辦案公務電話紀錄
    表、屏東縣政府環境保護局廢棄物稽查紀錄、高雄市政府環
    境保護局南區資源回收廠過磅單各1 份、照片8 張足憑（見
    偵卷第107 、116 至119 頁，院卷第197 、361 頁），若就
    該犯罪所得予以沒收，相較被告犯罪情節，容有過苛之虞，
    爰依刑法第38條之2 第2 項規定，不予宣告沒收。
據上論斷，應依刑事訴訟法第273 條之1 第1 項、第284 條之1
、第299 條第1 項前段，廢棄物清理法第46條第4 款，刑法第11
條前段、第28條、第74條第1 項第2 款、第2 項第5 款、第93條
第1 項第2 款，判決如主文。
本案經檢察官劉俊儀提起公訴，檢察官吳聆嘉、吳政洋到庭執行
職務。
中    華    民    國  110     年    12    月    7    日
                  刑事第四庭    法  官  李宛臻
以上正本證明與原本無異。
如不服本判決應於收受判決後20日內向本院提出上訴書狀，並應
敘述具體理由；其未敘述上訴理由者，應於上訴期間屆滿後20日
內向本院補提理由書（均須按他造當事人之人數附繕本）「切勿
逕送上級法院」。
中    華    民    國   110    年    12    月    7     日
                                書記官  蔡語珊
附錄本案論罪科刑法條：廢棄物清理法第46條第4 款。
廢棄物清理法第46條
有下列情形之一者，處一年以上五年以下有期徒刑，得併科新臺
幣一千五百萬元以下罰金：
一、任意棄置有害事業廢棄物。
二、事業負責人或相關人員未依本法規定之方式貯存、清除、處
    理或再利用廢棄物，致污染環境。
三、未經主管機關許可，提供土地回填、堆置廢棄物。
四、未依第四十一條第一項規定領有廢棄物清除、處理許可文件
    ，從事廢棄物貯存、清除、處理，或未依廢棄物清除、處理
    許可文件內容貯存、清除、處理廢棄物。
五、執行機關之人員委託未取得許可文件之業者，清除、處理一
    般廢棄物者；或明知受託人非法清除、處理而仍委託。
六、公民營廢棄物處理機構負責人或相關人員、或執行機關之人
    員未處理廢棄物，開具虛偽證明。